臺灣板橋地方法院刑事判決　　　　　　　　95年度自字第28號
自　訴　人　丁○○
自訴代理人　莫怡萍律師
被　　　告　乙○○
選任辯護人　廖克明律師
上列被告因過失傷害案件，經自訴人提起自訴，本院判決如下：
    主  文
乙○○無罪。
    理  由
一、自訴意旨略以：自訴人丁○○近年均在鋼鐵公司服務，於民
    國95年農曆過年即2 月初，便開始找新工作，2 月18日看見
    寶崑工業股份有限公司（以下簡稱寶崑公司）在報上徵人廣
    告乃前去應徵，並經告知2 月21日到廠工作擔任沖床作業員
    。被告乙○○為寶崑公司之負責人。詎自訴人於95年2 月21
    日到寶崑公司（工廠位於臺北縣樹林市○○街81巷10號）工
    作後，不僅無人指導自訴人使用寶崑公司所有機具方式，亦
    未告知其器械與他公司有不同之處使自訴人可得注意，即令
    自訴人上工，因寶崑公司之沖床機台竟無如一般鋼鐵公司之
    防護等安全設備，自訴人上工鑄品時，於當日下午1 時30分
    許遭器械壓傷。經勞委會派人到現場檢查，寶崑公司之機械
    確有瑕疵，易致無經驗上工之人受傷，自訴人為此受傷數月
    無法正常上工。依自訴人傷病診斷書可知「右手手指缺損，
    功能障礙」，可認已構成身體或健康有重大不治或難治之傷
    害，為重傷，被告乙○○為系爭廠房負責人，從事業務，應
    盡注意及告知義務，俾免使用廠房器械之人受傷，竟疏予安
    全注意及告知，造成受僱勞工即自訴人受嚴重傷害，因認被
    告涉犯刑法第284條第2項之業務過失致重傷罪嫌。
二、訊據被告乙○○堅決否認有何過失傷害犯行，辯稱：寶崑公
    司工廠內沖床之操作，不論是工作物之放置或取出，均需使
    用手工具並搭配「安全腳踏板」，事發當日上午，自訴人有
    依指示以指定之手工具操作鋼片之放置與取出，當日下午，
    寶崑公司之員工丙○再度示範及指導另一形式的鋼片之沖壓
    ，示範後也在旁檢視自訴人操作手工具及沖床情形均無誤，
    如何能認寶崑公司未盡說明及教導如何操作沖床之責？而沖
    剪機械並非僅得以「安全護圍」作為操作人員安全防護之唯
    一措施，如有以安全裝置或專用手工具能達到安全防護時亦
    可。自訴人棄安全手工具不用，在手指置於沖床沖壓範圍內
    時，依然踩下有第二種防護作用的安全腳踏板，今即便有安
    全護圍，亦難防止自訴人之異常行為。又伊只是公司的登記
    負責人，並非實際負責公司的業務，伊完全沒有過問公司的
    業務等語。
三、按犯罪事實應依證據認定之，無證據不得認定犯罪事實，刑
    事訴訟法第154 條第2 項定有明文。又刑法第284 條第2 項
    之罪，以行為人對被害人之傷害，具有直接防護避免之義務
    ，能注意而疏於注意，以致發生傷害結果，為其過失責任之
    成立基礎，若被告並不參與現場指揮作業，倘若對於勞動場
    所之管理、監督在客觀上不能期待其隨時注意，則對於造成
    他人傷害之結果，自難遽行論以刑法第284 條第2 項之刑責
    。經查，被告乙○○係寶崑公司登記為董事長之負責人，此
    有公司查詢資料在卷可稽，但查，依證人即寶崑公司之廠長
    甲○○到庭證稱：被告平常沒有去公司，偶爾去工廠，自訴
    人來公司應徵時，是一位林彩月小姐面談的，公司的人事業
    務都是林彩月來處理，被告沒有負責公司業務，沒有負責公
    司實際經營，實際經營是由林彩月負責，乙○○只是股東，
    掛名為負責人，實際負責人是林彩月。（問：你擔任公司廠
    長是聽命於乙○○還是林彩月？）林彩月。（問：你們公司
    的老闆是指何人？）鄭展建，就是林彩月的先生，我們叫林
    彩月老闆娘。（問：真正負責公司的是老闆還是林彩月？）
    老闆負責公司對外的業務，林彩月負責公司內部的執行，被
    告並沒有負責什麼業務。（問：乙○○曾經指示過你公司的
    什麼事情？）她不曾指示我公司的事情，因為她不在公司上
    班，所有業務都是由林彩月來執行等語（見本院96年1 月16
    日審判筆錄），以及證人即寶崑公司員工丙○到庭證稱：（
    問：寶崑公司的廠長是甲○○，甲○○就公司事務受何人指
    揮？）他是聽林彩月的話。（問：被告乙○○是否曾經指揮
    過你做事情？）沒有。（問：林彩月是否指揮妳做事情過？
    ）也沒有，都是廠長指揮我等語（見本院95年3 月6 日審判
    筆錄），足見寶崑公司沖床工廠內之機器操作事務，乃是由
    廠長甲○○負責指揮，而廠長甲○○是承林彩月之命令，林
    彩月方為負責公司內部事務之實際經營者，至於被告則未實
    際負責公司業務，且未對廠長、員工指示公司業務事宜。則
    就自訴意旨所指於95年2 月21日在寶崑公司工廠內操作沖床
    時因公司疏於指導、未設置護圍等安全設備，致其右手指受
    傷等情，因被告對於公司工廠內沖床機器之設置及操作等，
    均未參與，並無管理、監督之權責，自難認被告對自訴人之
    傷害具有直接防護避免之義務，更無從認其有何疏於注意之
    情事，本件對於自訴人右手指受傷之結果，應不得對被告論
    以刑法第284 條第2 項之業務過失傷害罪責，至為明確。此
    外，復查無其他積極證據足資證明被告乙○○有何自訴人所
    指之業務過失傷害犯行，既不能證明被告犯罪，爰依法諭知
    無罪之判決。
據上論斷，應依刑事訴訟法第343 條、第301 條第1 項，判決如
主文。
中　　華　　民　　國　　96　　年　　3 　　月　　30　　日
                  刑事第十三庭  審判長法　官  戴嘉清
                                      法  官  林晏鵬
                                      法  官  陳信旗
以上正本證明與原本無異。
如不服本判決，應於判決送達後10日內，向本院提出上訴狀。
                                      書記官  廖貞音
中　　華　　民　　國　　96　　年　　4 　　月　　27　　日
